最高法院刑事判決　　　　　　　　　　　　　　　九十一年度台上字第一六六八號
　　上　訴　人　甲○○
　　選任辯護人　林重仁律師
右上訴人因誣告案件，不服台灣高等法院台南分院中華民國八十九年一月十三日第二
審判決（八十八年度上訴字第一八二一號，起訴案號：台灣雲林地方法院檢察署八十
八年度偵字第五二四四號），提起上訴，本院判決如左：
    主  文
上訴駁回。
甲○○緩刑肆年。
    理  由
本件原判決認定上訴人甲○○於民國八十八年六月十日二十時許，在雲林縣斗六市○
○路大山電纜公司附近，因積欠彭國修（下稱彭某）新台幣（下同）二十萬元支票債
務問題，同意將其所有之Ｄ三｜五０五六號（賓士牌）自用小客車一輛交由彭某開回
保管，以供擔保。詎上訴人事後為取回上述自用小客車，竟意圖使彭某及當天在場之
彭某友人李俊璋、張景閔及倪同發等四人受刑事處分，而於同年七月十四日十一時十
分許，至雲林縣警察局刑警隊向該管警員誣稱彭某等四人於前揭時地強行開走其前述
自用小客車等情，而對彭某等四人提出告訴；經該隊將彭某等四人以搶奪罪嫌移送台
灣雲林地方法院檢察署偵辦。嗣於同年月九日檢察官偵訊時，上訴人即自白其上開誣
告犯行等情。已敘明右揭事實，業據上訴人於檢察官偵查及第一審調查審理時坦承不
諱，核與被害人彭某、倪同發、李俊璋、張景閔及證人張坤源證述情節相符，並有上
訴人指控彭某等四人犯罪之警訊筆錄、調解書影本、贓物領據及上訴人所書具將上開
自用小客車交予彭某保管之紙條影本各一紙附卷可稽。其自白核與事實相符，應堪採
信。上訴人於原審雖否認誣告，辯稱因彭某另案假釋中，拜託其給予機會，其始於偵
查及第一審中改稱有同意彭某將車開走云云，然此顯與其以前所供及上開證據資料內
容不符，要係事後卸責之詞，不足採信；因認本件事證明確，其犯行堪予認定。核上
訴人所為，係犯刑法第一百六十九條第一項之誣告罪。其於第一審審理時已坦承誣告
犯行不諱，合於同法第一百七十二條裁判確定前自白犯行減輕其刑之規定，自應依該
條規定減輕其刑。原審因而撤銷第一審判決，適用刑法第一百六十九條第一項、第一
百七十二條，並審酌上訴人犯罪之動機、目的、手段、品行、所受之刺激、智識程度
，犯罪所生危害非輕，惟犯後已坦承犯行態度良好等一切情狀，量處有期徒刑八月，
經核於法尚無違誤。上訴意旨略以：伊於警訊時僅陳稱彭某等人多勢眾，將其車開走
而已，並未指控渠等涉犯搶奪罪，應無誣告故意，原審遽予論罪科刑，自有不當。又
原審未查明上述支票究係張坤源或彭某持向銀行提示，亦有未合。再前揭調解書內容
，只見彭某對伊讓步，伊並未等同回應，與情理不符；而前述汽車保管條之日期為八
十七年七月十一日，與伊將車交予彭某之日期不符，原判決採為證據，亦有違誤云云
。惟按誣告罪之成立，以虛構他人犯罪事實，而向有偵查犯罪職權之人請求究辦其刑
責為已足，並不以指出所犯罪名為必要。查上訴人明知上述自用小客車係伊同意交付
彭某保管，以作為債務之擔保，竟前往警局指控彭某等四人強行開走其自用小客車，
並表示要對渠等提出告訴，已足使彭某等四人有受刑事追訴及處罰之危險；縱未指明
渠等所犯罪名，並不影響於其誣告犯行之成立。原判決據以論處上訴人誣告罪刑，於
法並無不合。又上述支票究係張坤源抑或彭某持向銀行提示，以及前揭調解書雙方協
調讓步之情形，暨上訴人簽具汽車保管條之日期較實際交車日期晚一日等情，均核與
判斷上訴人有無本件誣告犯行並無重要關聯，原審縱未加以調查及說明，並不影響於
判決之結果。上訴意旨徒就原判決已明確認定詳細說明之事項，漫指為違法；並就不
影響於判決結果之枝節問題，徒事爭執，其上訴自難認為有理由，應予駁回。又查上
訴人雖曾於八十八年十月八日因謊報支票遺失而犯準誣告罪，經台灣雲林地方法院判
處拘役三十日，如易科罰金以銀元三百元折算一日，緩刑二年確定；但除此之外，其
並未曾受有期徒刑以上刑之宣告，此有台灣高等法院被告全國前案紀錄表一份附於本
院卷內可稽。本件係因上訴人出借二十萬元支票予陳怡利週轉，惟陳某未清償票款且
逃逸，致其所有之前述價值約一百萬元之賓士牌自用小客車（見警卷第一頁反面上訴
人警訊筆錄）遭執票人彭某等人索取以供質押；而其向警方報案之動機僅係欲取回上
開車輛，以避免損失，惡性尚非十分重大。且上訴人於偵查及第一審中均主動坦承本
件誣告犯行，復於八十八年七月十九日與彭某在雲林縣斗六市調解委員會達成調解，
由彭某將上述車輛交還上訴人，雙方同意互不追究對方責任，並約定另行擇日協商處
理上述支票債務問題，有調解書影本一份附卷可稽（見偵查卷第三十四頁正反面）。
足見上訴人事後已有悔悟之意，其受此偵審及科刑教訓，爾後應知警惕，不致有再犯
之虞。本院因認其本件所受宣告之刑以暫不執行為適當，爰併諭知緩刑四年，以勵自
新。
據上論結，應依刑事訴訟法第三百九十六條，刑法第七十四條第一款，判決如主文。
中      華      民      國    九十一    年      三      月    二十八    日
                              最高法院刑事第六庭
                                  審判長法官  吳  雄  銘
                                        法官  池  啟  明
                                        法官  石  木  欽
                                        法官  郭  毓  洲
                                        法官  吳  三  龍
      右正本證明與原本無異
                                              書  記  官
中      華      民      國    九十一    年      四      月      一      日
